【裁判字號】    92,交上訴,285
【裁判日期】    920522
【裁判案由】    過失致死
【裁判全文】
臺灣高等法院臺南分院刑事判決      九十二年度交上訴字第二八五號  Ａ
      上  訴  人  臺灣嘉義地方法院檢察署檢察官
      上  訴  人
      即  被  告  乙  ○  ○
      選任辯護人  邱  川  崎
右上訴人因被告過失致死案件，不服中華民國九十二年二月六日臺灣嘉義地方法院九
十一年度交訴字第七四號第一審判決（起訴案號：臺灣嘉義地方法院檢察署九十一年
度偵字第四三一八號），提起上訴，本院判決如左：
      主      文
原判決撤銷。
乙○○因業務上之過失致人於死，處有期徒刑柒月，緩刑貳年。
      事      實
一、乙○○在嘉義縣中埔鄉後庄村開設國小課業補習班，間或以ＦＬ－四五二八號廂
    型車，載送其補習學童往返，開車乃乙○○附隨業務，為從事業之人。嗣於民國
    （下同）九十一年一月十四日，適逢學童月考，當日中午即放學，乙○○乃駕駛
    ＦＬ－四五二八號廂型車至學校，接送學童涂進遠、陳正軒、游勝翔，到乙○○
    所營補習班溫習功課。迨於九十一年一月十四日下午二時許，乙○○駕駛ＦＬ─
    四五二八號廂型車，沿嘉義縣中埔鄉○○○路雙向四線車道內側車道，東往西行
    駛，途經嘉義縣中埔鄉○○段頂中公路（一鄰以西廿公尺處）無號誌交岔路口處
    ，應注意在郊外道行駛時，不得超過六十公里時速，並隨時注意車前狀況，以預
    防危險發生；又於行經無號誌交岔路口時，應減速慢行，作隨時停車準備，當時
    天氣晴，日間自然光線，柏油路面乾燥，無缺陷，無障礙物，視距良好等狀況，
    無不能注意情事，乙○○竟疏未注意前方車輛動態，及減速慢行，作隨時停車準
    備，貿然以時速約六十至六十五公里速度前進，適朱德金駕駛ＭＢＴ－五三三號
    機車，沿嘉義縣中埔鄉○○○路，西往東行駛，於行抵至上開交岔路口時，亦疏
    未注意車前狀況，及至無號誌交岔路口，轉彎車應暫停，讓直行車先行，並無不
    能注意情事，朱德金竟疏未注意，暨禮讓直行車先行，率爾左轉，而侵入來車道
    ，致乙○○所駕駛ＦＬ─四五二八號廂型車，煞車不及，廂型車頭左側，迎面撞
    擊朱德金機車右側，二車並循廂型車前進方向，滑行至該道路西向路邊停下，當
    場致朱德金受有顱腦損傷、胸部挫傷等傷害，經送醫急救，延至九十一年一月十
    四日下午三時五十六分許，不治死亡。乙○○於車禍發生後，在未有偵查犯罪職
    權公務員，查知犯人前，即向到場警員坦承肇事，自首接受裁判。
二、案經朱德金兒子甲○○於偵查中提出告訴，臺灣嘉義地方法院檢察署檢察官自動
    檢舉偵查起訴。
      理      由
一、訊據上訴人即被告乙○○供承於右揭時地，駕駛廂型車肇事，撞及被害人朱德金
    所騎機車，致被害人朱德金死亡等情。然認有右述過失犯行，辯稱：被害人朱德
    金，係突然自對向車道，貿然左轉，逆向衝來，致伊廂型車緊急煞車，閃避不及
    ，故車禍發生，伊難以避免云云。惟查：
  (一)右開事實，業據告訴人甲○○指訴甚詳，且經肇事時，在被告乙○○車上學童涂
    進遠、陳正軒、游勝翔等人於偵查中及原審證述屬實（詳相驗卷七至九頁背面，
    原審卷八二頁、八四頁），復有道路交通事故調查報告表及現場照片六張在卷可
    稽（詳相驗卷十、十三至十五頁）。而被害人朱德金係因本件車禍死亡，亦經臺
    灣嘉義地方法院檢察署檢察官，督同檢驗員相驗屬實，製有勘驗筆錄、相驗屍體
    證明書、驗斷書在卷可憑（詳相驗卷廿一頁及背面、廿五頁、廿八至卅二頁）。
    是被告乙○○因駕車接送學童肇事，致被害人朱德金死亡之事實，應可確認。
  (二)次按汽車行駛時，駕駛人應注意車前狀況，並隨時採取必要安全措施；又行車速
    度依標誌之規定，無標誌者，在市區道路，時速不得超過五十公里，在郊外道路
    ，時速不得超過六十公里；行經無號誌交岔路口，應減速慢行，作隨時停車準備
    ，道路交通安全規則第九十四條第三項、第九十三條第一項第一款、第三款，分
    別定有明文。
  1.查被告於右揭時地駕車肇事，案發當時為晴天，日間自然光線，柏油路面乾燥無
    缺陷，無障礙物視距良好，無不能注意情事，有道路交通事故調查報告表及現場
    照片六張在卷可考（詳相驗卷十、十三至十五頁）。
  2.次查被告所駕駛廂型車，於現場所遺留煞車痕，長達廿二‧三公尺，有道路交通
    事故調查報告表可佐，依一般公路汽車煞車距離行車速度對照表換算（詳原審卷
    一○○頁），被告於事故發生時，其行車速度，顯已逾時速六十公里，約介在六
    十至六十五公里間。又依現場照片所示（詳警卷十四頁），被告廂型車煞車痕起
    點，距離肇事現場之交岔路口邊緣，約有四公尺長（即約有一條車道線長度，而
    一條車道線長度，依道路交通標誌標線號誌設置規則第一百八十二條第二項規定
    ，長度為四公尺），煞車痕且跨越交岔路口，大部分落在通過交岔路口以道路內
    。再按汽車行駛距離及反應距離一覽表所示（詳原審卷一○○頁），時速六十公
    里反應距離，為十二‧四八公尺。由此可知，被告車輛於進入交岔路口前，根本
    未在足夠反應距離前剎車，以減速慢行，作隨時停車準備，迨行至交岔路口前四
    公尺處，始緊急剎車。依此，足認被告肇事當時，超速且未減速，對於在交岔路
    口內之其他車輛，自無法閃避，顯有未盡上揭交通安全規則之注意義務，甚為明
    灼。而被害人朱德金機車，肇事當時，確係左轉行進，而非逆向直衝，此為被告
    自承（詳相驗卷三至四頁，原審卷八六頁）。此種情形，被告自非無法閃避。故
    被告於應注意且能注意情形下，竟於行經無號誌交岔路口時，疏於注意，貿然以
    時速超過六十公里速度前行，又未減速慢行，因而與被害人朱德金所騎機車發生
    碰撞，致肇本件車禍，其有過失甚明。
  3.復按汽車行駛時，駕駛人應注意車前狀況，並隨時採取必要之安全措施；汽車行
    駛至交岔路口，轉彎車應讓直行車先行，道路交通安全規則第九十四條第三項、
    第一百零二條第一項第六款，亦定有明文。被害人朱德金，於右揭時地，駕駛機
    車應注意恪遵交通規則，肇事當時，天晴日間自然光線，柏油路面乾燥無缺陷，
    無障礙物視距良好，無不能注意情事，有上開道路交通事故調查報告表及現場照
    片可稽。被害人朱德金在應注意能注意情況下，行經交岔路口，貿然轉彎，駛入
    來車道，因而與被告廂型車碰撞，對於本件車禍發生，亦有過失責任。
  4.本件車禍責任，經送臺灣省嘉雲區行車事故鑑定委員會鑑定，及臺灣省車輛行車
    事故覆議鑑定委員會覆議，鑑定結果均認為：(1)朱德金駕駛重機車，行經無號誌
    交岔路口，左轉彎車未暫停讓直行車先行，為肇事主因。(2)乙○○駕駛小客貨車
    ，行經無號誌交岔路口，未減速反超速行駛，為肇事次因。有台灣省嘉雲區行車
    事故鑑定委員會九十一年五月十四日嘉鑑字第九一○四七二號函暨鑑定意見書、
    台灣省車輛行車事故覆議鑑定委員會九十一年十月廿九日府覆議字第九一二一六
    ○號函附卷可稽（相驗卷卅四頁至第卅六頁，原審卷九頁）。如此觀之，益證被
    告於本件車禍發，顯有過失，至為灼然。
  (三)復按刑法上所謂業務，係指個人基於其社會地位繼續反覆所執行之事務，其主要
    部分之業務，固不待論，即為完成主要業務所附隨之準備工作與輔助事務，亦應
    包括在內。本件被告係開設補習班為業，為被告所供承（詳偵查卷七頁）。而被
    告於偵查中供承，肇事車輛ＦＬ─四五二八號廂型車，係伊所有，平常如學童家
    長有事，伊即以該車載送學童，至其補習班上課，故開車接送學童，算是伊補習
    班的附帶服務等語（詳偵查卷七頁）。又於上訴至本院時供承，本件車禍發生時
    ，伊共載送學童，到伊所設補習班，有二至三次，均係在家長沒空時，伊才載送
    ；其中學童陳正軒較常接送，因他父母在外工作，我則載過他有五、六次等語（
    詳本院上訴卷一○六至一○七頁）。由此觀之，被告於肇事時，開車載送學童至
    其所營補習班上課，顯係其經營補習班的附隨業務。縱如被告所辯，本件接送學
    童係受家長之託，但因與其業務有直接關係，仍屬業務上行為，自難辭業務上過
    失致人於死刑責。
  (四)末查，被害人朱德金係因本件車禍死亡，已如前述。則被告過失行為與被害人死
    亡結果間，顯具有相當因果關係。被告所辯，自與事實不符，難以採信。綜上所
    述，被告業務過失致人於死犯行，事證明確，堪以認定。
三、查被告乙○○「在嘉義縣中埔鄉和美村開設補習班，間或以ＦＬ－四五二八號廂
    型車，載送其補習班學童往返，開車乃其附隨業務」。核被告所為，係犯刑法第
    二百七十六條第二項業務過失致死罪。又被告肇事後，於犯行被發覺前，即向到
    場處理警察自首接受裁判，有自首調查報告在卷可查（相驗卷十二頁），復經場
    處理車禍警員李和談於原審供證無訛（詳原審卷八五頁），核屬自首，應依刑法
    第六十二條前段規定，減輕其刑。
四、原審以被告過失致死犯行，罪證明確，因予論罪科刑。惟查：本件被告其駕駛廂
    型車接送學童，至其所營補習班上課，係其附隨業務，則被告於開車接送學童上
    課途中肇事，致被害人朱德金死亡，被告所為自係該當於刑法第二百七十六條第
    二項業務過失致死罪，已如前述。原判決以被告所為開車行為，非屬被告附隨業
    務，因而變更公訴人起訴法條，改論被告係犯刑法第二百七十六條第一項普通過
    失致死罪，認事用法，顯均有未當。檢察官上訴意旨，指摘及此，為有理由，自
    應由本院將原判決撤銷改判。爰審酌被告平日素行良好，肇事時被害人遽然左轉
    駛入來車道，致肇車禍，危險性較大，應負主要肇事責任，被告為肇事次因；又
    被告於原審判決後上訴至本院時，已與被害人家屬達成和解賠償新台幣一百九十
    萬元損害（其中一百四十萬元為強制險，另被告再給付五十萬元），有和解書在
    卷可憑（詳本院上訴卷一一八頁）；及被告犯罪係過失犯與犯後態度等一切情狀
    ，量處如主文所示之刑，以資懲儆。又被告前未曾受有期徒刑以上刑之宣告，有
    台灣高等法院被告全國前案紀錄表在卷可憑（詳本院上訴卷十九頁）。本件被告
    經此偵審程序教訓，應知警惕，信無再犯之虞。本院因認被告所宣告之刑，以暫
    不執行為適當，爰依刑法第七十四條第一款規定併予宣告緩刑二年，以啟自新。
據上論斷，應依刑事訴訟法第三百六十九條第一項前段、第三百六十四條、第二百九
十九條第一項前段，刑法第二百七十六條第二項、第六十二條前段、第七十四條第一
款，罰金罰鍰提高標準條例第一條前段，判決如主文。
本案經檢察官楊治宇到庭執行職務。
中    華    民    國      九十二      年      五      月      二十二    日
                                  臺灣高等法院臺南分院刑事第七庭
                                      審判長法官  蔡    崇    義
                                            法官  許    進    國
                                            法官  董    武    全
右正本證明與原本無異。
如不服本判決，應於判決送達後十日內向本院提出上訴狀，其未敘述理由者並應於提
出上訴狀後十日內向本院補提理由書（應附繕本)。
                                      法院書記官  黃    全    忠
中    華    民    國      九十二      年      五      月      二十八    日
附錄：本判決論罪科刑法條
刑法第二百七十六條第二項
因過失致人於死者，處二年以下有期徒刑、拘役或二千元以下罰金。
從事業務之人，因業務上之過失犯前項之罪者，處五年以下有期徒刑或拘役，得併科
三千元以下罰金。


司法院資訊處製作；財團法人民間司法改革基金會備份。
